臺灣花蓮地方法院普通庭裁定　　　　 96年度秩易抗字第1號
聲 請機 關　花蓮縣警察局吉安分局
抗　告　人　甲○○
即受處分人
選任辯護人　俞建界律師
上列抗告人即被處分人因違反社會秩序維護法案件，不服本院花
蓮簡易庭於中華民國96年11月12日所為96年度花秩易字第1 號第
1審裁定，提起抗告，本院普通庭為第2審裁定如下：
    主  文
原裁定撤銷。
聲請駁回。
    理  由
一、原聲請意旨略以：被處罰人甲○○因違反社會秩序維護法第
    72條第3款之案件，經聲請機關處罰鍰新臺幣（下同）6,000
    元確定，惟逾法定期限而不繳納，爰依社會秩序維護法第20
    條第3項規定，聲請易以拘留等語。
二、本件抗告意旨略以：抗告人即被處分人甲○○前因涉嫌違反
    社會秩序維護法案件，經花蓮縣警察局吉安分局處罰鍰6,00
    0元，而該處分書雖於民國96年10 月15日製作完成，但未經
    合法送達予抗告人，自無從確定，是原裁定以上開裁罰處分
    書業已確定，惟抗告人逾法定期限而不繳納罰鍰，乃逕依社
    會秩序維護法第20條第3 項規定，聲請易以拘留，其認事用
    法，容有違誤之處，為此提起抗告，請求撤銷原裁定等語。
三、按違反本法案件之處罰，於裁處確定後執行；又經警察機關
    處分之案件，受處分人未依法聲明異議者，其處分自處分書
    送達之翌日起，至第5日期滿時確定，社會秩序維護法第51
    條、違反社會秩序維護法案件處理辦法第5條第1款分別定有
    明文。
四、經查：抗告人甲○○涉嫌於96年10月1 日20時50分許，在其
    位於花蓮縣吉安鄉○○村○村○ 街99號住處內，以不明物體
    敲打牆壁，製造噪音，妨害公眾安寧，經花蓮縣警察局吉安
    分局處罰鍰6,000 元，惟該科處罰鍰之處分書經警員樓耀庭
    送至受處分人位於花蓮縣吉安鄉○○村○村○ 街99號之住所
    時，受處分人無正當理由而拒絕收領，警員樓耀庭並未依民
    事訴訟法第139條第1項「留置送達」之方式為送達，而誤依
    同法第138 條「寄存送達」之方式為送達一情，有花蓮縣警
    察局吉安分局送達證書1份及現場照片2張附卷可參，足認花
    蓮縣警察局吉安分局對受處分人所為罰鍰之處分書，並未經
    合法送達，亦從未確定，則受處分人即便迄未繳納上開罰鍰
    ，自無逾法定期限（即處分書確定後10日內）而不繳納之情
    事，是原審未察而逕依上開警察機關之聲請，裁定受處分人
    易處拘留，容有違誤之處，受處分人為此不服提起抗告，應
    有理由，自應將原裁定撤銷，並駁回本件聲請，始符法制。
    另抗告意旨請求撤銷上開警察機關罰鍰處分之部分，因原處
    分書既未經合法送達，亦未經本院簡易庭就聲明異議部分為
    裁定，本院自無從審酌。至花蓮縣警察局吉安分局對抗告人
    所為罰鍰之處分書，既未經合法送達，自應由該警察機關另
    為合法送達，方屬適法，併此敘明。
五、依社會秩序維護法第92條，刑事訴訟法第412條、第413條，
    裁定如主文。
中　　華　　民　　國　　96　　年　　12　　月　　27　　日
                  刑事第三庭    審判長法  官  李世華
                                      法  官  許乃文
                                      法  官  楊仲農
上列正本證明與原本無異。
本件不得抗告。
中　　華　　民　　國　　97　　年　　1 　　月　　9 　　日
                                      書記官
